【裁判字號】    99,上易,1924
【裁判日期】    990906
【裁判案由】    侵占
【裁判全文】
臺灣高等法院刑事判決                99年度上易字第1924號
上  訴  人  臺灣板橋地方法院檢察署檢察官
被      告  甲○○
上列上訴人因被告侵占案件，不服臺灣板橋地方法院97年度易字
第3120號，中華民國99年7月23日第一審判決（起訴案號：臺灣
板橋地方法院檢察署97年度偵字第26239號），提起上訴，本院
判決如下：
    主  文
上訴駁回。
    理  由
一、依刑事訴訟法第350條、第361條、第362條、第367條規定，
    不服地方法院之第一審判決而上訴者，須提出上訴書狀，並
    應敘明具體理由，為上訴必備之程式；其所提出之書狀未敘
    述上訴理由，或僅曾以言詞陳述上訴理由者，均應於上訴期
    間屆滿後20日內補提理由書於第一審法院。第一審法院經形
    式審查，認逾期未補提上訴理由者，應定期間先命補正；逾
    期未補正者，為上訴不合法律上之程式，應以裁定駁回。倘
    已提出上訴理由，但所提非屬具體理由者，則由第二審法院
    以上訴不合法律上之程式，判決駁回。而所謂具體理由，必
    係依據卷內既有訴訟資料或提出新事證，指摘或表明第一審
    判決有何採證認事、用法或量刑等足以影響判決本旨之不當
    或違法，而構成應予撤銷之具體事由，始克當之（例如：依
    憑證據法則具體指出所採證據何以不具證據能力，或依憑卷
    證資料，明確指出所為證據證明力之判斷如何違背經驗、論
    理法則）；倘僅泛言原判決認定事實錯誤、違背法令、量刑
    失之過重或輕縱，而未依上揭意旨指出具體事由，或形式上
    雖已指出具體事由，然該事由縱使屬實，亦不足以認為原判
    決有何不當或違法者（例如：對不具有調查必要性之證據，
    法院未依聲請調查亦未說明理由，或援用證據不當，但除去
    該證據仍應為同一事實之認定），皆難謂係具體理由，俾與
    第二審上訴制度旨在請求第二審法院撤銷、變更第一審不當
    或違法之判決，以實現個案救濟之立法目的相契合，並節制
    濫行上訴（最高法院97年度台上字第892號判決參照）。又
    第二審法院認為上訴書狀未敘述理由，依刑事訴訟法第367
    條但書規定，始應定期間命其補正。如認上訴書狀已敘述理
    由，但其理由非屬具體，其所為上訴，即不符上訴之法定要
    件，自得逕行判決駁回，無定期命補正問題（最高法院97年
    度台上字第3599號判決參照）。
二、本件上訴人即檢察官不服原判決，於法定期間內提起上訴，
    而形式上提出上訴理由謂：告訴人僅同意被告保管資金未同
    意挪用或有贈與之意，此有證人乙○○、廖錦源、謝阿鶴證
    述明確，再衡常情告訴人及其父焉有變賣祖產贈與被告之理
    ？又被告曾於民國96年10月17日對告訴人提出家暴告訴，益
    見原審認定分手日有誤云云。
三、本院查：
  (一)原審憑被告坦承及95年10月20日臺灣土地銀行入戶電匯申請
    書、95年12月29日華南商業銀行匯款回條聯、告訴人板信銀
    行帳戶存摺封面及內頁等證據（臺灣板橋地方法院檢察署他
    字卷第5、7頁），認定告訴人之父廖錦源、嬸嬸謝阿鶴曾分
    別匯款新臺幣（下同）130萬元、897,030元至被告台北富邦
    銀行帳戶內，被告亦曾將告訴人上述板信銀行帳戶款項58萬
    5千元轉匯入被告台北富邦銀行帳戶。另據告訴人陳述及系
    爭帳戶存款明細分類帳（前揭他卷第4頁），認告訴人確有
    將788,500元轉匯至被告第一銀行帳戶內。又據證人廖錦源
    原審證稱（原審99年5月11日審判筆錄）、證人謝阿鶴原審
    證稱（原審99年6月29日審判筆錄）等證詞，認匯入被告台
    北富邦銀行帳戶之款項2,197,030元，係證人廖錦源贈與告
    訴人之款項。惟因告訴人乙○○原審證稱（原審99年5月11
    日審判筆錄）分手日與偵訊時所述（96年9月間分手）差異
    甚大，無法遽認告訴人之指訴為真。另依告訴人原審證述（
    同上審判筆錄）及系爭帳戶存摺內頁影本（原審卷一第101-
    104、106-116頁），認被告於96年5月10日至96年9月12日間
    仍按月支付告訴人所營服飾店店租；亦於95年9月11日至96
    年9月12日間按月清償告訴人之貸款。復依告訴人傳送簡訊
    給被告（原審卷一第59-61、64頁），認被告迄96年9月12日
    仍有為告訴人管理財務，告訴人於96年11月間仍試圖挽回感
    情，認告訴人於96年11月間仍無與被告分手之意，真正分手
    係在96年11月間以後。再憑告訴人乙○○偵訊時稱（前述他
    卷第12-13頁）及其原審審理時證稱（原審99年5月11日審判
    筆錄），認被告與告訴人交往期間，有約定將全部資金（包
    括薪水）放到被告第一銀行帳戶內，由被告支付2人各種花
    費，告訴人對帳戶支出不加聞問，甚至會在被告告知帳戶錢
    不夠時借錢支應（原審卷二第246-289頁），認被告與告訴
    人交往期間，2人存款未清楚區分，並約定由被告負責管理
    （包括薪水、生意收入、借來或贈與款項之運用）以支應2
    人花費，認被告與告訴人分手前所為本件匯款，在告訴人授
    權管理上開存款之權限內，而難認侵占犯行。又據證人廖錦
    源於原審證稱（原審99年5月11日審判筆錄）及被告母楊張
    素日原審證稱（同上審判筆錄），認廖錦源所述情節與楊張
    素日所述並不相符，不可遽信。況依廖錦源上開證詞可知，
    縱被告有下跪，亦不知到底做錯何事、花光哪一筆錢，故上
    開證詞無從為被告有侵占犯行證據，乃為被告甲○○無罪之
    判決。本院經核原判決前揭證據取捨及證明力判斷於法均無
    不合，從形式上觀察，其認事用法並無任何違誤之處。
  (二)原判決依據告訴人及其父廖錦源、嬸嬸謝阿鶴等人證詞，認
    定渠等基於贈與告訴人之意而匯款予「告訴人指定之被告帳
    戶」，再據告訴人原審證述及系爭帳戶存摺內頁影本，認定
    被告曾「為告訴人支付店租與清償貸款」，復觀「告訴人傳
    送之簡訊」，可認前揭匯款及為被告付款之期間，二人仍有
    一定交往關係（原判決第4-6頁），核與同居情侶間常有共
    財之經驗法則相符，況檢察官並未依卷內既有訴訟資料或提
    出新事證，指摘原判決前揭認定過程，有何採證及認事用法
    之不當或違法，僅泛稱告訴人父親不可能變賣土地而贈予被
    告，且告訴人亦未有贈與被告金錢之意云云，顯忽視原判決
    係認定「告訴人父親變賣土地目的係為贈與告訴人而將金錢
    匯入其指定之被告帳戶」，而未認定被告為受贈人（原判決
    第4頁）。再觀上訴意旨雖以被告曾於96年10月17日對告訴
    人提出家暴告訴為由，指摘原判決認定分手時間有誤，惟該
    告訴縱屬實，仍不足憑以遽認為分手時點，亦無法推翻告訴
    人曾於96年11月間以手機簡訊(原審卷一第59-61、64頁)試
    圖挽回感情之客觀事實，更無法影響原判決認定之本旨。綜
    上，其上訴理由核非足以動搖原判決而構成應撤銷之具體事
    由，與刑事訴訟法第361條第2項所稱「具體理由」，顯不相
    當，其上訴不合法律上程式，且無須命補正，本件檢察官上
    訴，應予駁回，並不經言詞辯論為之。
四、據上論斷，應依刑事訴訟法第367條前段、第372條，判決如
    主文。
中    華    民    國    99    年    9     月    6     日
                  刑事第九庭  審判長法  官  陳貽男
                                    法  官  周盈文
                                    法  官  詹駿鴻
以上正本證明與原本無異。
不得上訴。
                                    書記官  梁淑時
中    華    民    國    99    年    9     月    7     日

司法院資訊處製作；財團法人民間司法改革基金會備份。
